【裁判字號】    92,訴,1155
【裁判日期】    920829
【裁判案由】    搶奪等
【裁判全文】
臺灣臺北地方法院刑事判決                        九十二年度訴字第一一五五號
    公  訴  人  臺灣臺北地方法院檢察署檢察官
    被      告  戊○○
右列被告因搶奪等案件，經檢察官提起公訴（九十二年度偵字第四０六九號），及移
送併辦（九十二年度偵字第六八二二號），本院判決如左：
    主  文
戊○○意圖為自己不法之所有，而侵占自己持有他人之物，累犯，處有期徒刑肆月。
又連續意圖為自己不法之所有，而搶奪他人之動產，累犯，處有期徒刑壹年陸月。又
竊盜，累犯，處有期徒刑肆月。應執行有期徒刑貳年。
    事  實
一、戊○○曾因賭博案件，經本院以八十四年度易字第一八九三號判決判處有期徒刑
    七月，於民國八十七年十二月十二日縮刑期滿執行完畢。猶不知悔改，而陸續為
    下列犯行：（一）九十一年十月十三日下午七時三十分許，騎乘已嚴重損壞之Ａ
    ＦＳ-五九八號機車至台北市○○區○○路二段一四八號金坤機車行修理，該機
    車行老板娘乙○○乃出借其所有車牌號碼ＱＫＴ三四一號（起訴書誤為ＱＴＫ三
    四一號）山葉五十西西白色機車供戊○○暫時騎用，並約定十分鐘後即應返還；
    詎戊○○竟意圖為自己不法之所有，將之易為所有侵占入己，供己騎用（非自始
    計畫以之作為行搶之工具）。嗣騎至汽油用罄後，即將之棄置東園街、德昌街口
    ，並將機車鑰匙拋棄；至同月十六日晚間始為警發現，通知乙○○領回。（二）
    戊○○因經濟狀況不佳，需款使用，竟於完成上開侵占行為後，意圖為自己不法
    之所有，另起搶奪財物之概括犯意，先於九十一年十一月二十四日下午五時十分
    許，騎乘上開ＱＫＴ三四一號輕型機車在台北市○○區○○街一一四號前，見丁○○獨自步行，即騎乘機車上前，乘其不備而自後方搶奪丁○○手持之皮包，內
    有現金新台幣二千元及行動電話一只等財物，得手後即騎乘機車逃逸。嗣復基於
    同一搶奪之概括犯意，於同年月三十日下午五時三十分，騎乘上開機車在台北市
    萬華區○○街一七０巷一號前，以同樣手法搶奪另一女子丙○○之皮包，內有現
    金二百元、信用卡及提款卡，得手後亦騎乘機車逃逸無蹤。（三）另意圖為自己
    不法之所有，於九十一年十二月十五日上午在台北市萬華區○○○路○段一０五
    號前，竊取張秀蓮所有之車牌號碼ＲＺＳ四二一號機車，得手後留供己用（非自
    始計畫以之作為行搶工具）。（四）戊○○竊得上述機車後，另因經濟困難之同
    一原因，復意圖為自己不法之所有，基於前開同一搶奪之概括犯意，於九十一年
    十二月十六日下午六時許，騎乘上開ＲＺＳ四二一號機車在台北市○○區○○路
    二段四十二巷口，見女子甲○○獨自步行，即騎乘機車上前，乘其不備，自後方
    搶奪甲○○掛持有之皮包，內有新台幣六百元、行動電話、信用卡二張、金融卡
    三張、健保卡一張、存摺三本及化妝包一個等財物，得手後亦騎乘機車逃逸；惟
    行至台北市○○路○段五十二巷十二弄六號時，為在場人曹正傑、莊富凱及巡邏
    警員追捕查獲，並扣得甲○○遭搶之所有皮包及其內財物。
二、案經台北市政府警察局萬華分局報請臺灣臺北地方法院檢察署檢察官偵查起訴及
    移送併辦。
    理  由
一、右揭事實，業據被告戊○○分別於警、偵訊及本院審理期日坦承不諱，並據證人
    乙○○、張秀蓮、丁○○、丙○○、甲○○、曹正傑、莊富凱分別於警訊及本院
    審理時指述甚詳，復有甲○○、張秀蓮所具之贓物認領保管收據附卷可資佐證。
    參以：警員於九十一年十二月十六日搶奪案現場所遺留之安全帽上採獲二枚指紋
    ，經送內政部警政署刑事警察局指紋室比對結果（經輸入指紋電腦比對，再由人
    工確認），認與戊○○指紋卡之右拇指指紋相符，有台北市政府警察局萬華分局
    以九十年一月二十七日北市警萬分刑字第０九二六０五八五六００號函檢送之內
    政部警政署刑事警察局九十一年十二月三十一日刑紋字自000000000號
    鑑驗書附卷可稽，核與前開被告之任意性自白相符，堪信與事實相符。綜上所述
    ，本件事證明確，被告犯行堪以認定。
二、核被告所為事實（一）之行為，係犯刑法第三百三十五條第一項之侵占罪；事實
    （二）、（四）之行為，係犯同法第三百二十五條第一項搶奪罪；另事實（三）
    之行為，係犯同法第三百二十條第一項之竊盜罪。被告先後三次搶奪犯行之時間
    緊接，所犯構成要件相同，且自承因經濟困難始連續為三次搶奪犯行，顯係基於
    概括犯意為之，依連續犯規定以一罪論，並加重其刑；起訴書雖未論及事實（二
    ）之搶奪犯行，惟此二次搶奪事實與起訴論罪之搶奪部分有連續犯之裁判上一罪
    關係，為起訴效力所及，且經檢察官移送本院併辦，本院自應併予審究。再被告
    供承：偷車目的不是為了行搶，... 並非一開始就計畫行搶而偷車；... 是侵占
    及竊盜機車後才另起意決定以機車為工具行搶等語明確（本院審判筆錄第六、七
    頁參照），足見被告所犯三罪之犯意個別，行為互殊，應予分論併罰。查被告曾
    因賭博案件，經本院以八十四年度易字第一八九三號判決判處有期徒刑七月，於
    八十七年十二月十二日縮刑期滿執行完畢，有台灣高等法院被告全國前案紀錄表
    附卷可稽，其於前案執行完畢後五年內，再犯本件法定本刑為有期徒刑以上之各
    罪，均為累犯，依刑法第四十七條規定就所犯搶奪罪部分遞加重其刑，就所犯竊
    盜及侵占罪部分加重其刑。爰審酌被告以騎乘機車之方式尋覓不特定被害人為犯
    罪目標，下手搶奪，嚴重危害社會秩序，且屬重度侵犯個人財產自由權利之犯罪
    手段，侵害性非低，及其所供之目的、犯罪所生之危險或損害、犯罪後坦承犯罪
    之態度尚稱良好，惟行為次數不少，其倫理觀念顯然薄弱等一切情狀，分別量處
    如主文所示之刑，並定其應執行之刑。
據上論斷，應依刑事訴訟法第二百九十九條第一項前段，刑法第五十六條、第三百三
十五條第一項、第三百二十五條第一項、第三百二十條第一項、第四十七條、第五十
一條第五款，罰金罰鍰提高標準條例第一條前段，判決如主文。
本案經檢察官蔡立文到庭執行職務
中      華      民      國    九十二    年      八      月    二十九    日
                                      臺灣臺北地方法院刑事第十三庭
                                          法  官  朱瑞娟
右正本證明與原本無異。
如不服本判決，應於判決送達後十日內，向本院提出上訴狀。
                                          書記官  蔡梅蓮
中      華      民      國    九十二    年      九      月      二      日
附錄本案所犯法條
中華民國刑法第三百三十五條
 (普通侵占罪)
意圖為自己或第三人不法之所有，而侵占自己持有他人之物者，處五年以
下有期徒刑、拘役或科或併科一千元以下罰金。
前項之未遂犯罰之。
中華民國刑法第三百二十五條
 (普通搶奪罪)
意圖為自己或第三人不法之所有，而搶奪他人之動產者，處六月以上五年
以下有期徒刑。
因而致人於死者，處無期徒刑或七年以上有期徒刑，致重傷者，處三年以
上十年以下有期徒刑。
第一項之未遂犯罰之。
中華民國刑法第三百二十條
 (普通竊盜罪、竊佔罪)
意圖為自己或第三人不法之所有，而竊取他人之動產者，為竊盜罪，處五
年以下有期徒刑、拘役或五百元以下罰金。
意圖為自己或第三人不法之利益，而竊佔他人之不動產者，依前項之規定
處斷。
前二項之未遂犯罰之。


司法院資訊處製作；財團法人民間司法改革基金會備份。
